臺灣高等法院臺中分院刑事判決　　　　　　　　九十一年度重上更(三)字第六六號
　　被　　　告　乙○○
　　選任辯護人　吳文虎
右上訴人因懲治盜匪條例案件，不服臺灣臺中地方法院中華民國八十六年六月十三日
第一審判決（民國八十五年度訴字第六三二號，起訴案號：臺灣臺中地方法院檢察署
民國八十五年度偵字第三八三九號），提起上訴，本院判決後，經最高法院第三次發
回更審，本院判決如左：
    主      文
原判決關於乙○○部分撤銷。
乙○○無罪。
    理      由
一、公訴意旨略以：上訴人即被告與共犯林光倫（業經判處有期徒刑七年確定）共同
    意圖為自己不法之所有，基於概括之犯意，於民國八十四年八月十一日凌晨上午
    四時二十分許，尾隨丁○○所駕駛之自用小客車至臺中市○○區○○路二一六巷
    口，俟丁○○停車開啟車門欲下車之際，即共同趨前進入鄢女車內，以尖刀抵住
    鄢女令其至後座再以手拷拷住雙手，並以膠帶矇住鄢女眼睛，致鄢女不能抗拒，
    而共同強取鄢女所有皮包內之現款新台幣（下同）七百元及金融卡一張等財物，
    進而逼問鄢女金融卡密碼及強押鄢女持金融卡至不詳銀行提款機提領現款五千元
    ，得手後始於當日上午七時三十分許將鄢女放走。又共同於八十四年九月二十四
    日二十二時二十分許，共乘一輛黑色豪邁機車，在臺中市西屯區龍潭里龍洋巷，
    俟無人之際，故意自後擦撞丙○○所騎乘之機車，使丙○○倒地，持槍脅迫及勒
    住脖子，致廖女不能抗拒，而共同強取廖女頸上之金項鍊一條（重約一點二兩）
    ，得手後逃逸。嗣於八十四年十月二日被警循線查獲。因認被告有連續共犯懲治
    盜匪條例第五條第一項第一款之盜匪罪嫌等語。
二、犯罪事實應依證據認定之，無證據不得推定犯罪事實，刑事訴訟法第一百五十四
    條定有明文。又被害人所述被害情形如無瑕疵可指，而就其他方面調查又與事實
    相符，其供述固足採為科刑判決之基礎，倘其指證被害情形尚有瑕疵，則在此瑕
    疵未究明前，遽採為論罪科刑之根據，即難認為適法（最高法院三十二年上字第
    六五七號判例意旨可資參照）。公訴人認被告涉有前開罪嫌，無非以右揭事實，
    業分別據被害人丁○○、丙○○指訴綦詳為其唯一論據。惟訊據被告堅決否認有
    公訴人所指上開強盜犯行。經查：
  (一)丁○○被強盜部分：
　　被害人丁○○於警訊時指稱：作案歹徒共二人，一人瘦高，另一人稍胖較矮．．
    ．等語，並指認照片上所示之林光倫即為當時強盜其財物及駕駛其所有之自用小
    客車之歹徒。然林光倫與被告二人身材相較結果，林光倫身高一六三公分，體格
    較矮較瘦，被告身高為一六九公分，體格較為壯碩，其二人外形特徵顯與被害人
    丁○○所述歹徒形體不符，再經原審囑託花蓮地方法院訊問丁○○，據丁○○陳
    稱：伊一進入車子就被矇起來，故沒看到人等情。其既未看到人，竟於警訊中指
    認照片上所示之林光倫即為當時強盜其財物之歹徒，自難信其指認為真。
  (二)丙○○被強盜部分：
    被害人丙○○於警訊及偵、審中雖均指證被告與共犯林光倫二人即係於右揭時地
    共乘一輛豪邁重機車強劫伊金項鍊之人，有清楚看見被告之容貌。惟丙○○之指
    證尚有瑕疵：
　(1)關於丙○○指認被告之容貌部分，依丙○○於警訊中指稱：「我清楚的看見那名
    粗壯歹徒之容貌，我認得。」「乙○○就是拿槍那名粗壯的歹徒，我清楚的記住
    他的容貌。」 (臺灣臺中地方法院檢察署八十四年度偵字第一六五六五號偵查卷
    第五八頁）於原審指稱：「是的，就是被告與林光倫強盜我的財物。」（原審卷
    第三十頁）「（現場）那條路有路燈，是晚上十點多，旁邊雖有田，也有人住附
    近，他們的容貌都看得很清楚。」「我因懷疑是否真槍，所以有看清他們。」等
    語（原審卷第一二六頁）。於本院前審指稱：「是一位較胖者拿槍比我，另一位
    較瘦者將機車停好一起過來，二人按我脖子，較瘦者將我項鍊拉去，當時有路燈
    ，有看到，我在警局指認時就稱歹徒就是被告，被搶地點離路燈三公尺而已，可
    以看出歹徒，在警局指認時較瘦者亦身穿當天搶我時穿的黑色衣服，另一較胖者
    穿白色衣服及黑褲子，但較胖者在警局時，衣著已更換了。」（上更(一)卷第廿三
    頁）等語。惟丙○○遭強盜之時間發生於八十四年九月二十四日晚上十時二十分
    許，地點在臺中市西屯區龍潭里龍洋巷，時值黑夜，位處荒僻稻田邊，案件經過
    不過瞬間，而被告係於八十四年十月二日被警查獲，丙○○則於八十四年十月三
    日始首次至警局指認強盜者，時隔九日，依通常情況，就案發瞬間所得之記憶，
    已不免稍有褪色。而依丙○○於警局初訊時所為指認：「 (問：行搶歹徒特徵為
    何？）騎車那名歹徒較廋小，穿短袖黑色上衣，後那名歹徒粗壯，穿白免短袖上
    衣，黑色長褲，皆未戴眼鏡，皆短髮。」「 (問：妳有否看清楚歹徒容貌？是否
    還認得？）我清楚的看見那名粗壯歹徒之容貌，我認得。」「乙○○就是拿槍那
    名粗壯的歹徒，我清楚的記住他的容貌。」 (臺灣臺中地方法院檢察署八十四年
    度偵字第一六五六五號偵查卷第五八頁）其雖稱清楚記住行搶之人之容貌，但並
    未詳細描述其容貌特徵，僅以「粗壯」形容強盜者之體型。於原審及本院前審仍
    僅以「胖」字形容強盜者之容貌。則丙○○是否果然清楚記得歹徒容貌？其所記
    得之容貌與現實有無差距？即不無可疑。丙○○於本院本審再度到庭證稱：「(
    問：你指認時，指出在庭穿紅色衣服之被告（即乙○○）是搶你的人？）那時不
    是看得很清楚，搶匪二人，一個較胖，一個較瘦。」「 (問：你在警訊時，不是
    確認乙○○是行搶之人？）那時我很驚慌，沒有看清楚他們的臉孔、五官，但體
    型是沒有錯。」」「 (問：到底事發時，你說有看清楚被告的臉孔（警訊時所言
    ），和現在所言：被告的臉胖胖的，所以指認。那個才對？）我可確認行搶的二
    人，一個胖胖的，另個較矮、較瘦。在派出所我依被告體型指認。」顯然丙○○
    係因被告之「胖」體型而指認被告犯罪，並非由於被告有何容貌上之特徵，而有
    相同「胖」體型者，在當時乃至現今之社會，極為普遍，則其指認被告犯罪，即
    有瑕疵。
　(2)關於被告指認被告與共犯所騎乘之機車部分，丙○○於警訊時稱被告係乘坐由另
    一人駕駛之一輛豪邁重機車共同強盜伊之金項鍊，該車車牌前二字母未看清楚，
    最後一字係Ａ，接著係阿拉伯數字９１７等語，惟臺中監理所函復本院查詢所有
    車牌號碼ｘｘ  (不詳之意，下同)Ａ－９１７之機車車籍資料，其中符合豪邁重
    機車者為車牌號碼ＪＢＡ－９１７之機車，經本院傳訊所有人黃琮閔，據黃琮閔
    證稱不認識被告，該車自其於八十二年間購買後迄今未曾失竊，其於八十四年六
    月廿日至八十六年六月廿日當兵期間借予兄長使用，未聽聞，且據告知未曾失竊
    等語。另依車籍資料有車牌號碼ＪＲＡ－９１７之機車亦屬黑色重機車，但所有
    人張瑞盛行不明，無法傳訊到庭，不能確認該車是否為豪邁及是否曾經失竊。
    另據臺中市警察局函復本院，於八十四年七月至九月間並無車牌號碼ＸＸＡ－９
    １７之機車失竊紀錄，有臺中市警察局函附卷。被告既否認曾乘坐由他人駕駛之
    車牌號碼ＸＸＡ－９１７之豪邁重機車強盜丙○○之財物，且無證據證明曾有人
    失竊ＸＸＡ－９１７豪邁重機車，丙○○證稱被告係乘坐由另一人駕駛之一輛豪
    邁重機車共同強盜伊之金項鍊云云，即不可採信。
  (3)雖本院前審以八十七年度上更(一)字第一二八號判決認定林光倫係與被告共犯，判
    處林倫有期徒刑七年，林光倫原提起上訴，嗣隨即撤回上訴，於訴狀中表示：「
    緣上訴人即被告（林光倫）所犯之盜匪乙案，原審業已調查明確，認事用法，均
    屬程序正義，並於八十七年十月二十八日作出刑事判決，亦無任何違法之處，被
    告並無不服．．．被告願為自己負起所犯刑責之心．．．」等語（最高法院八十
    八年度台上字第四一三號卷第十頁背面）。但丙○○自始未指認林光倫有共犯本
    件犯行，林光倫於於警訊及偵、審中亦始終否認有本件犯行，其固於上開撤回上
    訴狀表明願為其所犯負起應有刑責等語，惟其嗣後於本院前審及本院本審審理被
    告部分時，仍到庭否認有實施本件犯行，並於本院到庭供稱：「本件不是我與乙○○共犯的。原本我有搶奪罪，本件八十四年十月間收押，我想要求交保，但被
    駁回。我怕向搶奪案子一樣，一再發回，關到期滿。後來想到趕快執行，可以假
    釋，可以出來找工作賺錢，八十七年十二月間才具狀撤回上訴。」姑不論林光倫
    撤回之理由係願就所為犯行自負罪責或係為儘快執行俾早日假釋，其並未指證被
    告有與其共同強劫丙○○，是尚不得以林光倫之撤回上訴及於撤回狀所使用之言
    語為不利被告之證據。
三、綜上所述，丁○○與丙○○之指認被告犯罪，均有重大瑕疵，不足採信。此外復
    查無其他積極證據足資證明被告有與他人共同強盜丁○○、丙○○之犯行，被告
    之犯罪不能證明。原審就丙○○被強盜部分認定被告有罪而論處強盜罪刑，就丁○○被強盜部分認被告之犯罪不能證明，但因檢察官認與被告強盜丙○○部分有
    裁判上一罪關係而不另為無罪之諭知，自有違誤。被告上訴意旨否認犯罪，為有
    理由，原判決關於被告部分應予撤銷，另由本院諭知被告無罪。
據上論斷，依刑事訴訟法第三百六十九條第一項前段、第三百六十四條、第三百零一
條第一項，判決如主文。
本案經檢察官甲○○到庭執行職務。
中        華        民        國  九 十 一  年    十一    月　  二十　  日
                                  臺灣高等法院臺中分院刑事第九庭
                           審判長法　官　陳　筱　珮
                                              法  官　趙　春　碧
                                              法  官　康  應  龍
右正本證明與原本無異。
檢察官得上訴。
如不服本判決應於收受送達後十日內向本院提出上訴書狀，其未敘述上訴之理由者並
得於提起上訴後十日內向本院補提理由書（均須按他造當事人之人數附繕本）。
                                              書記官  林  世  傑
中        華        民        國  九 十 一  年    十一    月　　廿一　  日
                                                                        Ｋ
